【裁判字號】    96,易,1466
【裁判日期】    971029
【裁判案由】    詐欺
【裁判全文】
臺灣臺南地方法院刑事判決              96年度易字第1466號
聲  請  人  臺灣臺南地方法院檢察署檢察官
被      告  乙○○
            丁○○
上列被告等因詐欺案件，經檢察官聲請以簡易判決處刑（95年度
偵字第17594號），簡易庭認為不宜逕以簡易判決處刑，改依通
常程序審理，本院判決如下：
    主  文
乙○○共同連續意圖為自己不法之所有，以詐術使人將本人之物
交付，處有期徒刑壹年肆月，減為有期徒刑捌月。
丁○○共同連續意圖為自己不法之所有，以詐術使人將本人之物
交付，處有期徒刑壹年肆月，減為有期徒刑捌月。
    事  實
一、乙○○、丁○○明知詐騙集團經常以獲得他人提供金融帳戶
    作為詐欺犯行取得不法金錢之重要方法，且明知金融機構帳
    戶係個人理財之緊要工具，關係個人財產、信用之表徵，不
    得提供他人作為財產犯罪用途之使用，竟於95年3月初，知
    悉友人戊○○為不詳詐欺集團徵求提供帳戶及提領贓款之人
    ，戊○○並表示每提領贓款50萬元，則提供1萬元做為佣金
    ，乙○○、丁○○仍應允之，而分別與戊○○及不詳詐欺集
    團成年之成員間基於意圖為自己不法所有之概括犯意聯絡，
    由丁○○提供其申辦之中華郵政股份有限公司大社郵局帳號
    00000000000000000號帳戶（下稱大社郵局帳戶），由乙○○提供其申辦之大眾商業銀行臺南安和分行帳號0000000000
    00000號帳戶（下稱大眾商銀安和分行帳戶）及中華商業銀
    行永康分行帳號00000000000000號帳戶（下稱中華商銀永康
    分行帳戶），各別任由該不詳詐欺集團成員作為犯罪取財收
    受款項之工具，並各接受戊○○指示前往金融機構領取詐騙
    贓款（俗稱「車手」），而參與該詐欺集團之運作，且依提
    領金額收受戊○○所表示做為提供帳戶及擔任車手之報酬。
    嗣該等詐欺集團成員連續為下列詐欺犯行：(一)先於95年1月
    起至同年3月止之期間，陸續以電話向章王秀珍佯稱其抽中
    獎金，惟須捐助愛心捐款云云，使章王秀珍信以為真，陷於
    錯誤，而依詐騙集團成員指示，於95年3月7日中午1時49分
    許，匯款新臺幣（下同）50萬元至丁○○上開大社郵局帳戶
    內，戊○○經詐欺集團成員告知後旋指示丁○○提款，該筆
    金錢立刻於同日遭丁○○以一次提領現金50萬元方式領出，
    交予戊○○轉給不詳詐欺集團成員，致生損害於章王秀珍，
    其後丁○○並獲得以上述計酬方式計算之報酬。(二)於95年3
    月16日凌晨零時許，透過雅虎奇摩網站聊天室，佯裝為綽號
    「伊伊」之真實姓名年籍不詳之人，向甲○○誆稱欲與甲○○見面，且以0000000000、0000000000、0000000000、0000
    000000、0000000000號等行動電話門號撥打予甲○○，進而
    連續向甲○○詐稱須至提款機確認身分、甲○○涉入洗錢案
    件須將帳戶內金錢清空及必須補足金錢方能結清帳戶等藉口
    云云，致使甲○○信以為真，陷於錯誤，而先後為下列匯款
    ，致生損害：(1)甲○○於95年3月16日，接連匯款18萬元、
    10萬元、16萬6千元（原聲請簡易判決處刑書附表一誤為1萬
    6千6百元，審理中業經更正）、6萬元、4萬元、4萬元及47
    萬元共7筆款項，至丁○○上開大社郵局帳戶內，戊○○經
    詐欺集團成員告知後旋指示丁○○提款，該7筆金錢立刻於
    同日遭丁○○接續以1次現金58萬元、1次現金41萬元、1次
    卡片提款6千元、3次跨行提款各2萬元之提領方式領出，交
    予戊○○轉給不詳詐欺集團成員；(2)甲○○又於95年3月20
    日，由其臺北富邦商業銀行帳戶內接連匯款69萬9千9百50
    元、10萬元及8萬9千9百98元共3筆款項，至乙○○上開中華
    商銀永康分行帳戶內，戊○○經詐欺集團成員告知後旋指示
    乙○○提款，該3筆金錢立刻遭乙○○接續於95年3月20日以
    1次現金80萬元、於95年3月21日以4次卡片提款各2萬元、1
    次卡片提款1萬元之提領方式領出，交予戊○○轉給不詳詐
    欺集團成員；(3)甲○○再於95年3月22日，匯款68萬元至乙○○上開大眾商銀安和分行帳戶內，戊○○經詐欺集團成員
    告知後旋指示乙○○提款，該筆金錢立即遭乙○○接續於同
    日以1次現金58萬元、5次跨行提款各2萬元之提領方式領出
    ，交予戊○○轉給不詳詐欺集團成員；其後丁○○、乙○○
    並分別獲得以上述計酬方式計算之報酬。嗣因章王秀珍、甲○○發覺有異分別報警處理，為警循線查獲（戊○○犯罪部
    分宜由檢察官另為偵辦）。
二、案經甲○○訴由臺南市警察局第三分局報告臺灣臺南地方法
    院檢察署檢察官偵查後聲請以簡易判決處刑。
    理  由
一、訊據被告乙○○對於上開大眾商銀安和分行帳戶及中華商銀
    永康分行帳戶係其所有，被告丁○○對於上開大社郵局帳戶
    係其所有，其等將上開帳戶各別提供予共犯戊○○接受匯款
    ，嗣被害人章王秀珍、告訴人甲○○遭騙分別將上開金錢匯
    入被告2人之上開3件帳戶，再由被告2人各以上開方式多次
    提領款項後交予戊○○等情，均承認無訛，惟皆矢口否認知
    悉各該匯入其等帳戶內之款項係詐騙集團詐騙之金錢，而涉
    及詐欺取財之犯行，被告乙○○辯稱：戊○○是我服役時同
    梯次之朋友，我是基於朋友情誼，才出借帳戶給他使用，並
    幫忙提領上開金錢交給他，戊○○沒說為何要借我的帳戶，
    只表示如果我借帳戶給他，他會讓我吃紅，我不知道匯入我
    帳戶的錢是別人遭詐騙的款項云云（見本院卷第135頁），
    被告丁○○辯稱：戊○○是我表哥，他說他朋友要匯款給他
    買基金，所以向我借用郵局帳戶匯入款項，他又說要上班，
    叫我去提領匯入的款項交給他，我不知道匯入我郵局帳戶的
    錢有問題，我未因借出帳戶及提領金錢而向戊○○領得任何
    報酬云云（見本院卷第24頁）。惟查：
  (一)證人即告訴人甲○○及被害人章王秀珍上開遭詐騙集團詐騙
    ，而將上開金錢分別匯入被告2人之上開3件帳戶，且經匯入
    後，即遭提領等事實，業據證人2人於警訊時或審理中證述
    明確（見警卷第6-8頁，本院卷第46、47、169-173頁），復
    有上開大社郵局帳戶之開戶資料、客戶歷史交易清單、郵政
    存簿儲金提款單3紙（依序為95年3月7日現金提領50萬元、
    同年月16日現金提領58萬元、同年月16日現金提領41萬元）
    、跨行提款交易帳號查詢單、上開中華商銀永康分行帳戶之
    開戶資料、存款對帳單、上開大眾商銀臺南安和分行帳戶之
    開戶資料、歷史交易明細、代收付報表、甲○○之自動櫃員
    機交易明細表、匯款單據、預借現金簽帳單、刷卡簽帳單、
    受理詐騙帳戶通報警示、詐騙電話斷話簡便格式表、臺中市
    警察局第二分局文正派出所呈報單、同分局受理各類案件紀
    錄、受理詐騙帳戶通報警示、詐騙電話斷話簡便格式表、章
    王秀珍之匯款明細表、章王秀珍於95年3月7日匯款50萬元至
    丁○○之大社郵局00 000000000000000號帳戶之郵政國內匯
    款執據、匯豐銀行97年4月29日永康分行97傳字第8號函及附
    件、臺北富邦商業銀行97年5月16日北富銀忠孝字第9700001
    21號函及附件附卷可稽（見警卷9-24頁，核交卷第8-12、34
    -51頁，本院卷第37-39、44、45、48、50、51、53、62、63
    、67、69頁），審諸一般人並無任意將所有款項匯入他人帳
    戶之可能，而證人等非但與被告2人素不相識，其等所匯入
    之款項，復旋經被告2人依指示提領交予戊○○轉給不詳詐
    欺集團成員取得，致難以追查其流向，是證人等所訴遭人詐
    欺取財一節，自堪採信，並可認定詐騙集團分別借用被告2
    人之上開3件帳戶及指示被告2人提款，向證人等遂行詐欺取
    財犯行，顯為有計畫之實施犯罪，可堪採信。又被告2人分
    別提供上開3件帳戶予戊○○使用，自行保留存摺及提款卡
    等資料，再依戊○○指示提領款項交付等事實，業據被告2
    人供承在卷，並經共犯戊○○於審理中以證人身分結證屬實
    （見本院卷第194-207頁），自可信為真正。
  (二)其次，(1)共犯戊○○於審理中以證人身分結證稱：我要被告
    2人提供帳戶給我，並提領金錢給我時，我告訴他們要不要
    賺外快，他們有問我，為何不用我自己帳戶，而要借用他們
    2人的帳戶，還要給他們佣金，我說上面交代要好幾個帳戶
    ，所以我要多找幾個，被告2人私下有問我是不是要他們提
    領不正當的錢，我就大概很模糊的跟他們講幫我把錢領出來
    ，該他們的會給他們，大約的意思是叫他們不用管那麼多，
    因為這裡面有摻雜不法的錢，所以他們不需要知道那麼多，
    不必管那麼多，不用問那麼詳細，我提供被告2人每提領帳
    戶內50萬元，就給予1萬元做為佣金之報酬，佣金是我上面
    的朋友透過我給被告2人的，我負責把被告2人提領的錢交給
    我上面的朋友，我上面的朋友也有給我佣金，他也是問我要
    不要賺外快，並沒有解釋很清楚，但我知道把匯到帳戶裡的
    錢領出來就能得到佣金，這樣很奇怪，也知道這些錢可能是
    非法得來的，我上面的朋友會以電話告訴我有錢匯進被告2
    人的上開3件帳戶，我就各別打電話給被告2人講準備要領錢
    ，我大概會和他們去臨櫃或提款機提領，他們領到錢後就拿
    給我，但被告丁○○有時會自己領錢過來給我，之後我都有
    把被告2人該得的佣金給他們等語（見本院卷第194-207頁）
    ，且被告乙○○於偵審中亦承認其因提供帳戶及提領金錢，
    曾向戊○○領得6千元及9千元佣金，佣金計算方式是每提領
    50萬元之報酬為數千元等語（見核交卷第63頁，本院卷第18
    2、183頁），徵諸戊○○與被告2人並無仇怨，就此當無構
    陷被告2人，而自陷偽證罪責之理，且戊○○因被告2人出借
    帳戶又多次代為提領金錢，而給予佣金，尚合情理，又被告
    丁○○於審理供陳：戊○○那時白天在高雄市○○路的一家
    機車行上班，因為我是上大夜班，他叫我去幫他領錢，第一
    次他是跟我一起去，我特別專程從高雄市楠梓區○○○○○
    路機車行附近的郵局領錢給他，該郵局在他們機車行附近，
    他當時說他在修車，走不開，我去領完錢後，他就抽空來拿
    走，第二次我是在高雄市○○路的郵政總局領錢，領完後我
    再拿去機車行給他，我純粹是幫戊○○領錢，沒有跟他收取
    好處云云（見本院卷第190、191頁），惟被告丁○○與戊○○並無深交（詳後），依被告丁○○所辯，其竟在未收取報
    酬情形下，大費周章由高雄市楠梓區跨區遠赴至同市○○區
    ○○路郵局領取款項，而共犯戊○○又非無法抽空前往該郵
    局，是被告丁○○所辯，實與常情相違，故被告丁○○辯稱
    其未向戊○○領得任何佣金報酬云云，被告乙○○所辯佣金
    數額不多云云，乃係事後卸責之詞，並無足採，當以戊○○
    所為結證為可採。(2)復參之金融機構之帳戶為個人理財之工
    具，立於資金供需便利性，申請開設帳戶並無特殊限制，一
    般民眾皆能自由申請開戶，且亦可同時在不同金融機構申請
    多數存款帳戶使用，並具有一定金融交易目的及識別意義，
    具高度專有性，除非本人或與本人關係親密者，難認有何理
    由可自由流通使用該存摺，一般人皆有妥為保管防止他人任
    意使用之認識，縱因特殊情況偶有提供他人使用之需，亦必
    然深入瞭解用途後再行供以使用，方符常情，且依一般人之
    社會生活經驗，並無使用他人帳戶之必要，又近來利用人頭
    帳戶匯款而恐嚇或詐騙案件層出不窮，媒體及政府無不大力
    宣導，提醒注意，並有警示標誌張貼於各金融機構及提款機
    等處，亦即若不以自己名義申請開立帳戶使用，反向他人蒐
    集或收購金融機構帳戶，帳戶所有人對此應有合理懷疑其目
    的係供非法使用，被告2人為智識正常之成年人，於審理中
    均自承知悉開立帳戶並不困難（見本院卷第180、187頁），
    且一般人於正常交易流程之匯款，亦有儘速確認款項入帳之
    必要，從而共犯戊○○如欲接受朋友匯款，自當使用自己之
    帳戶，以降低風險、杜絕爭議，殆無隨意使用他人帳戶之可
    能，遑論本件借用帳戶及被告2人提領款項之行為，尚須支
    付報酬甚高之佣金（僅以每提領贓款50萬元所花費之短暫時
    間及些許人力，即可獲得高達佣金1萬元之報酬）予被告2人
    ，並委由被告2人提領款項後再為交付，其於正常匯款過程
    外，另行增加被告2人經手風險及支出報酬成本，實與交易
    常情不符。(3)另佐以被告乙○○於審理中自承：我與戊○○
    不熟，不常聯絡，對戊○○之信用及財力不太了解，戊○○
    叫我提供帳戶並領錢，我就這樣做，沒有問他原因，但我也
    覺得提供我的帳戶匯入金錢再領出來就能得到佣金，很奇怪
    等情（見本院卷第179-183頁），被告丁○○於審理中亦自
    承：我與戊○○原本很少聯絡，後來因我父親住院，他來看
    望，才開始聯絡，我跟他的往來就是我會找他修機車及買機
    車，他也曾向我借2千元，但有還我，此外沒有其他金錢往
    來，我沒有問戊○○為何要向我借帳戶，並要我提領金錢交
    給他，我沒想那麼多等語（見本院卷第18 5-187頁），而戊○○於審理中亦證稱：我與被告乙○○有時會聯絡，我與被
    告丁○○是在他父親住院後，才稍有聯絡等語（見本院卷第
    194-195頁），顯見被告2人與共犯戊○○均不甚熟悉，而吾
    人日常生活所常見，利用他人帳戶掩人耳目之不法行為中，
    不外乎詐騙他人錢財等財產犯罪，故被告2人在各與戊○○
    未有深交之情形下，竟仍任意提供帳戶，並多次為戊○○提
    領大筆金錢，藉以輕易獲取高額報酬，是認被告2人於此異
    常情形下，提供帳戶使用並負責提領款項，當已知悉係參與
    提領詐欺款項之犯罪行為，因此，被告2人空言否認知情參
    與，顯屬臨訟推諉之詞，不足採信。
  (三)又次，被告乙○○於95年3月27日之警詢時先供陳：我於95
    年3月初，在臺南市○○路○段麥當勞速食店外，將上開大
    眾商銀安和分行帳戶賣給綽號「海育」之不詳男子，我並未
    使用該帳戶，我的中華商銀帳戶也賣給該名「海育」男子，
    我是在網路上認識他，因我缺錢，他說可以讓我賺錢，要我
    賣他帳戶，希望警方能查獲該名「海育」男子云云（見警卷
    第1-3頁），又於95年4月28日之警詢時改供陳：我之前警詢
    時說我將大眾商銀安和分行帳戶賣給綽號「海育」男子，是
    我說謊，我有使用該帳戶，該帳戶內的金錢是我領出，戊○○打電話給我，並到我家將錢全部拿走，他有拿6千元給我
    ，說是玩期貨賺的要給我吃紅云云（見警卷第5頁），復於
    96年1月25日之偵查中供稱：戊○○說他信用不好，買賣車
    子要借我帳戶使用云云（見核交卷第63頁），再於審理中供
    稱：戊○○沒說為何須借我帳戶使用云云（見本院卷第135
    頁），先後所辯，反覆不一，且有避重就輕之情，難信其上
    開辯解為可採。
  (四)綜上所述，被告2人所辯，均無足採，其等確有將上開3件帳
    戶分別提供詐欺集團成員使用，並擔任該詐欺集團「車手」
    工作，接受報酬，而參與該詐欺集團運作之情，本件事證明
    確，其等犯行堪以認定。
二、嗣本件被告2人行為後，刑法相關規定已於94年2月2日修正
    公布，並同自95年7月1日施行。按同於95年7月1日修正施行
    之刑法第二條規定，乃係關於新舊法比較適用之準據法，其
    本身無關行為可罰性要件之變更，故於95年7月1日前揭法律
    修正施行後，如有涉及比較新舊法之問題，即應逕依修正後
    刑法第2條第1項規定，為「從舊從輕」之比較（參見最高法
    院95年度第8次刑事庭會議決議意旨）。茲分述如下：
  (一)95年6月14日修正公布，同年7月1日施行之刑法施行法第1條
    之1第1項、第2項前段增訂「中華民國94年1月7日刑法修正
    施行後，刑法分則編所定罰金之貨幣單位為新臺幣。94 年1
    月7日刑法修正時，刑法分則編未修正之條文定有罰金者，
    自94年1月7日刑法修正施行後，就其所定數額提高為30倍。
    」等內容。而被告所犯之刑法第339條第1項自72年6月26日
    （即罰金罰鍰提高標準條例修正公布日）迄今未修正，其罰
    金法定刑為「1,000元」，貨幣單位乃「銀元」（刑法第339
    條第1項參照），依罰金罰鍰提高標準條例第1條前段提高10
    倍，實為「銀元10,000元」，經折算為「新臺幣30,000元」
    。刑法施行法於95年7月1日施行後，所定罰金之貨幣單位為
    新臺幣，就其所定數額提高為30倍，刑法第339條第1項之罰
    金法定刑「1,000元」，依該規定折算，亦為「新臺幣30,
    000元」。是刑法施行法前開條文修正後，刑法第339條第1
    項「罪刑」並未變更。刑法施行法第1條之1第1項、第2項前
    段之法律效果乃將刑法分則罰金刑之貨幣單位從「銀元」轉
    換為「新臺幣」，係貨幣單位之準據法，修正意旨亦止於釐
    清吾國先前易生混淆之貨幣單位系統，與罪刑無涉，尚無刑
    法第2條第1項新舊法比較適用之問題，自應適用現行有效之
    法律。
  (二)關於罰金刑最低額部分：本院所諭知之被告2人罪名及其宣
    告刑（詳後），法定刑得科以1,000元以下罰金。修正前刑
    法第33條第5款規定罰金為1元以上，修正後刑法第33條第5
    款則將罰金規定係新臺幣1,000元以上，以百元計算之。是
    依修正後之法律，被告得科處之罰金刑最低為新臺幣1,000
    元；然依被告行為時之刑罰法律，即修正前刑法第33條第5
    款規定之罰金最低額1元，該罪之罰金刑最低額為銀元1元，
    若換算為新臺幣，僅為新臺幣3元。經比較新舊法之結果，
    應以舊法較有利於被告。
  (三)關於連續犯部分：修正前刑法第56條連續犯之規定，依修正
    後刑法業已修正公布刪除，此刪除雖非犯罪構成要件之變更
    ，但顯已影響行為人刑罰之法律效果，自屬法律有變更，且
    新法既刪除連續犯，則被告2人上開犯行須依同法第50條規
    定，分別論罪，併合處罰，惟被告之犯行，依修正前刑法論
    以連續犯，則僅論以一罪，惟加重其刑，從而，經比較新舊
    法之結果，仍應適用較有利於被告之行為時法律即舊法論以
    連續犯，此有最高法院95年度第8次刑事庭會議決議可資參
    照。另被告2人行為時，修正前刑法第28條規定：「二人以
    上共同實施犯罪之行為者，皆為正犯」，而修正後同條文僅
    將「實施」修正為「實行」，依修正條文立法理由說明，其
    主要目的係在排除僅參與犯罪之「陰謀」或「預備」階段者
    成立共同正犯之可能，就此而言，修正施行後刑法第28條規
    定已較修正前之規定限縮共同正犯成立之範圍，然本件被告
    2人所為之犯行，非屬陰謀、預備共同正犯，適用新舊法之
    結果，修正後之規定並非較有利於正犯，故依刑法第2條第1
    項前段規定，仍應適用修正前刑法第28條規定。
  (四)關於加減例部分：修正前刑法第68條規定：拘役或罰金加減
    者，僅加減其最高度；新修正刑法第67條則規定：有期徒刑
    或罰金加減者，其最高度及最低度同加減之；新法修正，罰
    金最低度同時加重（減輕）之，使法官量刑範圍受到減縮（
    擴張），行為人將受到較舊法罰金最低度較高（低）之刑罰
    ，行為人受處罰之實質內涵顯有變更，屬於法律變更，自應
    比較新舊法，適用最有利行為人之舊（新）法。
  (五)綜上，舊法關於連續犯之規定，較有利於被告，而本件復未
    科以罰金之刑，衡諸整體統合比較結果及不得割裂適用法律
    之原則，應依刑法第2條第1項前段之規定，一體適用修正前
    刑法之相關規定予以處斷。
三、(一)核被告乙○○及被告丁○○所為，均係犯刑法第339條第1
    項之詐欺取財罪。又被告丁○○上開於95年3月16日提領58
    萬元、41萬元、6千元及3次跨行提款各2萬元等行為；被告
    乙○○上開於95年3月20日提領80萬元、於95年3月21日4次
    卡片提款各2萬元、1次卡片提款1萬元等行為；被告乙○○
    上開於95年3月22日提領58萬元及5次跨行提款各2萬元等行
    為；皆基於一犯意而接續為之數次舉動，且係密接之時間實
    施，地點相同，侵害同一法益，各行為之獨立性極為薄弱，
    依一般社會健全觀念，難以強行分開，在刑法評價上，以視
    為數個舉動之接續施行，各論以接續犯。按刑法上之幫助犯
    ，固以幫助他人犯罪之意思而參與犯罪構成要件以外之行為
    而成立，苟已參與構成某種犯罪事實之一部，即屬分擔實施
    犯罪之行為，雖僅以幫助他人犯罪之意思而參與，亦仍屬共
    同正犯。最高法院著有27年上字第1333號、30年上字第1781
    號等判例意旨，可資參照。再按所謂共同實施，並不以參與
    全部犯罪行為為必要，其分擔實施一部分行為者，仍屬共同
    正犯，最高法院亦著有95年度臺上字第546號判決意旨可參
    。本件被告2人分別提供上開3件帳戶及提領上開金錢時，既
    已有供他人利用作為實行財產犯罪工具之預見及認識，且參
    與前往金融機構提領詐欺犯罪所得贓款，從事「車手」工作
    ，並領取報酬，雖未全程參與，但已確實實行詐欺取財之構
    成要件行為，是被告2人分別與戊○○及不詳詐欺集團成員
    間，在各該詐欺取財合同意思範圍內，有互相利用他人之行
    為，分擔實行，共同達成詐欺之目的。亦即，被告2人分別
    與戊○○及不詳詐欺集團成員間，就被告2人各該之上開犯
    行部分，各有犯意之聯絡與行為分擔，均為共同正犯。(二)另
    按共同正犯應對其他共同正犯所實施之行為負其全部責任者
    ，以就其行為有犯意之聯絡為限，若他犯所實施之行為，超
    越原計畫之範圍，而為其所難預料者，則僅應就其所知之程
    度令負責任，未可概以共同正犯論（最高法院50年度臺上字
    第1060號判例意旨參照）。查被告2人互不認識（見本院卷
    第24、135頁），其等均否認知悉對方所犯之上開部分行為
    ，而證人戊○○於審理中亦未證述被告2人確實知悉或預見
    另一方被告提供帳戶並提領金錢之事（見本院卷第194-207
    頁），是本件並無確切證據可認被告2人明確預見或知悉另
    一方被告犯有上開部分行為，依罪疑有利於被告原則，自難
    僅因被告2人曾各別提供帳戶及提領金錢，遽認被告2人預見
    或知悉另一方被告亦犯有上開部分之行為，從而，被告2人
    各該所犯行為已超出另一方被告所為罪行之共同意思範圍外
    ，且非另一方被告所能預見，揆諸上開所引意旨，不能僅以
    推測或擬制之方法，即認被告2人應為另一方被告所為犯行
    負責，故檢察官關於被告2人對於另一方被告所為犯行亦有
    犯意聯絡與行為分擔之所認，容有未洽，當屬誤會。又被告
    乙○○對於被告丁○○所為犯行部分、被告丁○○對於被告
    乙○○所為犯行部分，因檢察官認該等部分各與被告乙○○
    、丁○○上開各別之共同詐欺取財犯行有刑法修正前之裁判
    上一罪連續犯關係，爰各不另為無罪之諭知。
四、(一)被告2人所為本件犯行，發生在95年7月1日修正公佈施行
    之新刑法前，且時間緊接、方法雷同，觸犯構成要件相同之
    罪名，顯係基於概括之犯意為之，均為連續犯，應依修正前
    刑法第56條之規定論以一罪，並各加重其刑。另刑法上集合
    犯，係指行為之本質上，具有反覆、延續實行複次作為之特
    徵，經立法特別歸類，使成獨立之犯罪構成要件行為態樣，
    故雖有複次作為，仍祇成立一罪。此種實質上一罪之集合犯
    及接續犯，與裁判上一罪之連續犯，其相異者，係在於連續
    犯侵害同一法益之數行為，各具獨立性，客觀上並認為其間
    存有時間上之差距，乃認係出於一個概括之犯意，為期訴訟
    經濟，擬制為一罪。95年7月1日起施行之修正刑法，已將連
    續犯及其性質類似之常業犯規定悉予刪除，考其立法旨趣，
    係因對於多次原可獨立評價之行為，僅論以一罪，不無鼓勵
    犯罪之嫌，亦與國民對於法律之感情相悖。是就集合犯及接
    續犯之觀念，於判斷時，自不能無限擴張，除仍應受社會通
    念之支配外，尤應注意其公平性、合理性，使與經驗法則、
    論理法則及比例原則等一般法律適用之原理原則相適合，否
    則即與上揭修法精神不符（最高法院96年度臺上字第787號
    判決參照），且在95年7月1日刑法修正施行前，無論實務與
    理論，一向認為向他人施詐取得財物完畢，犯罪即屬成立，
    其犯行具有獨立性，本質上並不具有反覆、延續實行複次作
    為之特徵，或侵害同一法益行為之各舉動之獨立性極為薄弱
    ，社會通念認為無法強行分開之情況，毋庸置疑，故修法前
    基於概括犯意，多次詐欺取財，認係成立連續犯，從無依接
    續犯或常習犯、集合犯所謂包括一罪論處之例，是刪除連續
    犯規定後，自不得無限擴大包括一罪之範圍，以免輕縱而有
    違當初之修法意旨且與國民對於法律之感情相悖。(二)另臺灣
    臺南地法院檢察署檢察官以96年度蒞字第11414號補充理由
    書表示擴張部分（即章王秀珍上開遭詐騙匯入被告丁○○上
    開大社郵局帳戶內經被告丁○○提領之50萬元部分，見本院
    卷第35、42頁），雖未經檢察官聲請以簡易判決處刑，惟與
    檢察官原聲請以簡易判決處刑關於被告丁○○之部分（即甲○○上開遭詐騙而於95年3月16日匯入被告丁○○上開大社
    郵局帳戶內經被告丁○○提領之上開7筆金錢部分），有連
    續犯之裁判上一罪關係；暨「甲○○於95年3月20日，接連
    匯款69萬9千9百50元、10萬元及8萬9千9百98元，至被告乙○○上開中華商銀永康分行帳戶內，經戊○○指示，旋遭被
    告乙○○於當日及翌日領出交予戊○○轉予詐騙集團」部分
    ，雖未經檢察官聲請以簡易判決處刑，惟與檢察官原聲請以
    簡易判決處刑關於被告乙○○之部分（即甲○○上開遭詐騙
    而於95年3月22日匯入被告乙○○上開大眾商銀安和分行帳
    戶內經被告乙○○提領之上開6筆金錢部分），亦有連續犯
    之裁判上一罪關係；均應為聲請簡易判決處刑效力所及，自
    應併予審究。(三)爰審酌被告2人年屬青壯，明知使用他人帳
    戶以詐欺之情形猖獗，竟圖私利，仍提供帳戶予詐騙罪犯使
    用，助長詐騙財產犯罪之風氣，增加被害人尋求救濟之困難
    ，擾亂金融交易往來秩序及社會正常交易安全甚鉅，復參與
    詐欺集團之運作，被害人損失不小，被告2人提供帳戶及擔
    任「車手」，在被害人匯入款項後，旋即將款項提領一空，
    不利被害人發覺受詐欺後追回贓款，亦使不法詐欺集團得以
    遂行詐欺取財犯行，再衡以其素行、犯罪動機、目的、手段
    、智識程度及犯後否認犯行、迄未賠償被害人等一切情狀，
    分別量處如主文所示之刑，以示懲儆。另本件被告2人犯罪
    行為之時間，係在96年4月24日以前，所犯罪名固為中華民
    國96年罪犯減刑條例第3條第1項第15款所列，惟其等宣告刑
    在有期徒刑1年6月以下，仍合於同條例第2條第1項第3款之
    規定，各應減其宣告刑2分之1。
五、本件其他不另為無罪諭知部分：(一)原聲請簡易判決處刑意旨
    另以：被害人甲○○於遭上開不詳詐騙集團成員連續詐騙過
    程中，亦受騙於95年3月17日，匯款33萬2千5百元至戊○○
    之高雄銀行灣內分行帳號000000000000號帳戶內，該筆金錢
    旋於同日遭戊○○以1次現金提領33萬元及1次ATM提款2千元
    方式領出，交予不詳詐欺集團成員，而本件被告乙○○、丁○○對於甲○○遭詐騙匯款經戊○○提領之該等部分，亦有
    基於意圖為自己不法所有之犯意聯絡，被告乙○○、丁○○
    對此部分亦涉刑法第339條第1項之共同詐欺取財罪嫌云云。
    (二)按犯罪事實應依證據認定之，無證據不得認定犯罪事實；
    又不能證明被告犯罪者，應諭知無罪之判決，刑事訴訟法第
    154條第2項、第301條第1項定有明文。次按所謂認定犯罪事
    實之證據，係指足以認定被告確有犯罪行為之積極證據而言
    ，該項證據自須適合於被告犯罪事實之認定，始得採為斷罪
    之資料；又事實之認定，應憑證據，如未能發現相當確實證
    據，或證據不足以證明，自不能以推測或擬制之方法，以為
    裁判之基礎；又認定犯罪事實所憑之證據，無論係直接證據
    或間接證據，其為訴訟上之證明，須於通常一般之人均不致
    有所懷疑，而得確信其為真實之程度者，始得據為有罪之認
    定，倘其證明尚未達到此一程度，而有合理之懷疑存在，基
    於無罪推定之原則，即應為無罪之判決（最高法院29年上字
    第3105號、40年臺上字第86號、76年臺上字第4986號判例參
    照）。(三)檢察官認為本件被告2人涉犯此部分罪嫌，無非係
    以被告2人之供述及共犯戊○○之高雄銀行灣內分行0000000
    00000號帳戶之開戶資料、存款對帳單、交易查詢清單（見
    核交卷第22-32頁）等資料為據。惟被告2人於審理中均否認
    知悉共犯戊○○所犯該部分行為，且被告2人於警詢時或偵
    查中亦從未承認知悉共犯戊○○所犯該部分行為，又共犯戊○○於審理中以證人身分亦僅結證稱：我有跟被告2人說，
    我自己的帳戶也有用等語（見本院卷第202頁），而該等言
    詞過於空泛、籠統，並未進一步表示係以何金融機構帳戶或
    若干金額為之等具體事項，無法憑此不確定之言詞即認被告
    2人明確知悉戊○○亦有此部分提供帳戶並提領金錢之事，
    另上開高雄銀行灣內分行開戶資料、存款對帳單、交易查詢
    清單亦無法證明及此，是本件並無確切證據可認被告2人明
    確預見或知悉戊○○亦有此部分提供帳戶、領取金錢之行為
    ，依罪疑有利於被告原則，自難僅因被告2人各有前開犯行
    ，遽認被告2人預見或知悉戊○○之此部分行為。故共犯戊○○此部分行為已超出被告2人上開各該罪行之共同意思範
    圍外，且非其等所能預見，揆諸上開所引意旨，不能僅以推
    測或擬制之方法，即認被告2人犯有檢察官所指此部分共同
    詐欺取財行為。此外，本件並無其他積極證據足資證明被告
    2人確有此部分共同詐欺取財罪嫌，核屬不能證明，檢察官
    關於此部分所認，容有未洽，因檢察官認此部分與被告2人
    上開各別之共同詐欺取財犯行有刑法修正前之裁判上一罪連
    續犯關係，爰不另為無罪之諭知。
六、至於共犯戊○○所為犯罪部分宜由檢察官另為偵辦。
據上論斷，應依刑事訴訟法第452條、第299條第1項前段，刑法
第2條第1項前段、第28條、第56條（修正前）、第339條第1項，
刑法施行法第1條之1第1項、第2項前段，中華民國96年罪犯減刑
條例第2條第1項第3款、第7條，判決如主文。
本案經檢察官丙○○到庭執行職務。
中    華    民    國    97    年    10    月    29    日
                  刑事第十庭    審判長法  官  陳威龍
                                      法  官  高如宜
                                      法  官  盧鳳田
以上正本證明與原本無異。
如不服本判決應於收受本判決後10日內向本院提出上訴書狀，並
應敘述具體理由。如未敘述上訴理由者，應於上訴期間屆滿後20
日內向本院補提理由書狀（均須按他造當事人之人數附繕本）「
切勿逕送上級法院」。
                                      書記官  吳姁穗
中    華    民    國    97    年    10    月    29    日
附錄本件論罪科刑法條：
刑法第三百三十九條第一項：
意圖為自己或第三人不法之所有，以詐術使人將本人或第三人之
物交付者，處五年以下有期徒刑、拘役或科或併科一千元以下罰
金。


司法院資訊處製作；財團法人民間司法改革基金會備份。
